臺灣臺北地方法院民事判決　九十一年度重訴字第四七六號
　　原　　　告　　萬通商業銀行股份有限公司
　　法定代理人　　丙○○
　　被　　　告　　甲○○
　　被　　　告　　乙○○
右當事人間請求清償借款事件，本院判決如左：
    主    文
被告應連帶給付原告新台幣壹仟萬元。
原告其餘之訴駁回。
訴訟費用由被告連帶負擔百分之九十九，餘由原告負擔。
本判決第一項於原告以面額新台幣佰拾肆萬元之台北市政府建設公債八十九年度
第二期債票供擔保後，得假執行。但被告如於假執行程序實施前，以新台幣壹仟萬元
或同面額之誠泰商業銀行股份有限公司可轉讓定期存單為原告預供擔保，得免為假執
行。
原告其餘假執行之聲請駁回。
    事    實
甲、原告方面：
一、聲明：
　(一)被告應連帶給付原告新台幣（下同）一千萬元，及如附表所示之利息、違約金。
  (二)願供台北市政府建設公債八十九年度第二期債票為擔保，請准宣告假執行。
二、陳述：
  (一)被告甲○○、乙○○於民國八十二年十二月一日共同出具授信保證書，承諾凡訴
    外人林志昶現在（包括過去所負現在尚未清償）及將來對原告所負之借款、票據
    、保證、損害賠償等及其他一切債務，以本金一千萬元為限額，願與林志昶連帶
    負全部償付之責任。嗣林志昶擔任訴外人林嘉政向原告借款之連帶保證人，林嘉
    政未依約清償，林志昶因此對原告負有清償三千五百萬元及附表所示利息、違約
    金之責任，分經台灣士林地方法院（下稱士林地院）對林嘉政核發支付命令及鈞
    院對林志昶核發支付命令在案。依上開授信保證書約定，被告就林志昶對原告所
    負之保證債務，亦有連帶清償原告一千萬元，及如附表所示之利息、違約金之責
    甚明。為此，依授信保證書提起本訴。
  (二)對被告抗辯之陳述：系爭授信保證書乃未定期間之最高限額保證，於被告未終止
    保證責任之前，被告就被保證人林志昶自八十二年十二月一日起所陸續向原告借
    款或保證之每筆債務，於本金一千萬元最高限額內仍負有連帶保證責任，殊不因
    林志昶前次借款債務清償與否而影響被告應負之保證責任。
 三、證據：提出授信保證書、支付命令及確定證明書（均為影本）各二份為證。
乙、被告甲○○方面：
一、聲明：
  (一)原告之訴及假執行之聲請均駁回。
  (二)如受不利判決，願供誠泰商業銀行股份有限公司可轉讓定期存單擔保請准宣告免
    為假執行。
二、陳述：
  (一)被告甲○○雖不否認有出具系爭授信保證書之事實，惟此乃保證林志昶向原告借
    款一千萬元而為，且為原告單方面擬定之定型化契約，對被告甲○○顯失公平。
  (二)林志昶於八十五年六月二十一日、同年七月十日分別還款二百萬元及八百萬元，
    林志昶對原告所負之借款債務即因清償而消滅，被告甲○○所負保證責任當然也
    歸消滅。故林志昶於八十五年七月二十七日另立之授信保證書與被告甲○○無涉
    。
丙、被告乙○○方面：
一、聲明：
  (一)原告之訴及假執行之聲請均駁回。
  (二)如受不利判決，願供擔保請准宣告免為假執行。
二、陳述：林志昶前曾向原告借款一千萬元，嗣於八十五年六月二十一日清償二百萬
    元，同年七月十日清償八百萬元，此情經林志昶之配偶鄭珊珊書寫便條告知，被
    告乙○○之保證責任自已消滅。原告竟利用林志昶未索回授信保證書，竟執之提
    起本訴，原告本件請求實違誠信。
三、證據：提出字據影本乙份，並聲請訊問證人林志昶、鄭珊珊。
丁、本院依職權調取九十年度促字第一一二０一號支付命令卷宗。
    理    由
一、原告起訴主張：被告於八十二年十二月一日共同出具授信保證書，承諾凡林志昶
    現在（包括過去所負現在尚未清償）及將來對原告所負之借款、票據、保證、損
    害賠償等及其他一切債務，以本金一千萬元為限額，願與林志昶連帶負全部償付
    之責任。嗣林志昶因擔任林嘉政向原告借款之連帶保證人，積欠原告三千五百萬
    元及附表所示利息、違約金之保證債務，爰依授信保證書，請求被告連帶給付一
    千萬元，及如附表所示之利息、違約金等語。
    被告甲○○則辯稱：林志昶於八十五年六月二十一日、同年七月十日已分別還款
    二百萬元及八百萬元，林志昶對原告所負之借款債務已告消滅，既僅針對林志昶
    向原告一千萬元借款始簽訂系爭授信保證書，則伊所負保證責任當然也歸消滅，
    就林志昶嗣立之授信保證書所生之保證債務自無庸負責。再系爭授信保證書係係
    原告單方面擬定之定型化契約，顯失公平云云。
    被告乙○○則以：林志昶業於八十五年六月二十一日、七月十日清償對原告之一
    千萬元借款債務，此情已經林志昶之配偶鄭珊珊書寫便條告知，被告乙○○之保
    證責任自已消滅。原告利用林志昶未索回授信保證書，竟執之提起本訴，原告所
    為實違誠信云云，資為抗辯。
二、原告主張於八十二年十二月一日共同出具授信保證書，承諾凡林志昶現在（包括
    過去所負現在尚未清償）及將來對原告所負之借款、票據、保證、損害賠償等及
    其他一切債務，以本金一千萬元為限額，願與林志昶連帶負全部償付之責任。八
    十五年七月二十七日林志昶亦擔任林嘉政對原告現在（包括過去所負現在尚未清
    償）及將來對原告所負之借款、票據、保證、損害賠償等及其他一切債務之連帶
    保證人。嗣林嘉政積欠原告三千五百萬元及如附表所示之利息、違約金未償，原
    告爰請求林嘉政、林志昶負連帶清償責任之事實，業據其提出授信保證書、支付
    命令及確定證明書各二份為證，且為被告所不爭執，復經本院調取九十年度促字
    第一一二０一號支付命令卷宗查核無誤，堪信為真實。雖被告辯以前揭情詞，惟
    查：
  (一)按保證人與債權人約定就債權人與主債務人間所生一定範圍內之不特定債務，預
    定最高限額，由保證人予以保證之契約，學說上稱之為最高限額保證。此種保證
    契約如定有期間者，在該期間內所生約定範圍內之債務，不逾最高限額者，均為
    保證契約效力所及；如未定期間者，於保證契約未經保證人依民法第七百五十四
    條規定終止或有其他消滅原因以前，所生約定範圍內之債務，亦同。故在該保證
    契約有效存在期間內，已發生之約定範圍內之債務，縱因清償或其他事由而減少
    或消滅，該保證契約依然有效，嗣後所生約定範圍內之債務，於不逾最高限額者
    ，債權人仍得請求保證人履行保證責任。除有特約外，亦無以約定範圍內某特定
    債務之清償完畢日，作為此種保證契約終期之可言。此與一般保證係就主債務人
    之特定債務為保證，於該特定債務消滅時，保證契約即歸消滅者不同，最高法院
    著有七十七年台上字第九四三號判例足資參照。被告辯稱出具系爭授信保證書僅
    係保證林志昶向原告所借之單筆一千萬元借款云云，已為原告所否認，被告復未
    依民事訴訟法第二百七十七條第一項規定就此事實加以舉證，此項抗辯即乏依據
    ，自不足採。況查，遍觀系爭授信保證書內並無被告僅就林志昶向原告借款為單
    筆保證之記載，且上開保證文義亦無不明之情形，是契約文字已表明兩造之真意
    係被告對林志昶於現在（包括過去所負現在尚未清償）及將來對原告所負之借款
    、票據、保證、損害賠償等及其他一切債務，於本金一千萬元之限額內負連帶清
    償責任，揆諸前揭判例意旨，性質上應屬未定期間之最高限額保證，是縱林志昶
    對原告所負一千萬元借款債務已經清償完畢，然被告既不否認迄未終止保證責任
    ，該保證應繼續有效。被告辯稱僅針對林志昶與原告間一千萬元借款而為保證，
    保證責任已因林志昶清償一千萬元借款債務而告消滅云云，均屬無據。林志昶因
    擔任林嘉政向原告借款之連帶保證人，對原告負有三千五百萬元，及如附表所示
    利息、違約金，既如前述，系爭授信保證書之被保證債務自已發生，被告甲○○
    辯稱林志昶此項保證債務與伊無關云云，即非可採。
  (二)次就保證契約之法律關係而言，保證人既係負擔保他人間之債務清償責任，並非
    經濟上之弱者，有自由決定權以決定是否擔任保證人，如認保證契約對其非常不
    利，自得不訂定保證契約，亦不因而生不利益，或有經濟生活受制於出借人，不
    得不為保證人之情形，是雖原告將系爭授信保證書有關條款預先條文化，然被告
    並非不得另行與之約定並為增減，況原告並無限制保證人即被告行使終止與解除
    保證契約之權利，且被告所為之保證既屬不定期限，自得依民法之規定隨時終止
    或解除保證契約，系爭授信保證書即無加重被告之責任、限制被告行使權利或對
    被告有重大不利益之情事，被告甲○○辯稱系爭授信保證書乃定型化契約，非得
    更改條款內容，對伊顯失公平云云，洵有未洽，尚非可取。
  (三)被告乙○○辯稱因林志昶與原告往來密切，信任原告而未於清償一千萬元借款債
    務後取回系爭授信保證書云云。按保證契約乃保證人與債權人所定之契約，民法
    第七百三十九條已有明文，是果被告乙○○有終止保證責任之意思，林志昶亦須
    取得被告之授權，方得終止保證契約，惟被乙○○告非但未就其授權林志昶為終
    止之意思表示加以證明，甚且林志昶迄未代理被告向原告終止系爭授信保證書，
    被告乙○○既未爭執，參以民法第七百五十四條第二項規定，被告抗辯其無庸負
    擔保證債務云云，自無理由。被告乙○○另辯稱保證責任已因林志昶之一千萬元
    借款債務消滅亦告消滅，原告再執系爭授信保證書請求負連帶保證責任，有違誠
    信云云。查，被告乙○○迄未向原告終止保證責任，業如前述，原告本於有效之
    系爭授信保證書請求被告乙○○負連帶保證責任，乃合法權利之行使，且無何悖
    於公共利益或非以損害被告乙○○為主要目的，被告乙○○此項抗辯於法亦有未
    合，委無足取。
  (四)綜上所述，被告所辯均無理由，不能為伊等有利之認定。
三、按連帶保證者，乃保證人與主債務人連帶負債務履行責任之保證，具有連帶債務
    之性質。又保證債務，除契約另有訂定外，包含主債務之利息、違約金、損害賠
    償及其他從屬於主債務之負擔；數人保證同一債務者，除契約另有訂定外，應連
    帶負保證責任；另連帶債務之債權人，得對債務人中之一人或數人，同時或先後
    請求全部或一部之給付，民法第七百四十條、第七百四十八條、第二百七十三條
    第一項分別定有明文。原告主張林志昶未依約清償三千五百萬元及如附表所示利
    息、違約金之保證債務，又被告既均擔任林志昶對原告所負現在（包括過去所負
    現在尚未清償）及將來所負之借款、票據、保證、損害賠償等及其他一切債務，
    於本金一千萬元為限額之連帶保證人，自應依系爭授信保證書連帶清償一千萬元
    。從而，原告依據系爭授信保證書，請求被告連帶給付一千萬元及如附表所示之
    利息、違約金，於連帶給付一千萬元之範圍內為有理由，應予准許；至逾此部分
    之請求，則逾系爭授信約定書所定之一千萬元限額，非保證效力所及，即屬無據
    ，不能准許。
四、原告勝訴部分，兩造均陳明願供擔保請准宣告假執行、免為假執行，經核並無不
    合，爰酌定相當擔保金額分別准許之，至原告敗訴部分，其假執行之聲請自失所
    附麗，茲予駁回。
五、雖被告乙○○聲請訊問證人林志昶、鄭珊珊，惟據被告乙○○所述待證事實，乃
    為證明林志昶已清償一千萬元借款債務之事實（參見被告乙○○答辯狀頁一），
    而原告就林志昶所借一千萬元債務已清償完畢之事實並不爭執，此項證據調查之
    聲請即無必要。又本件事證已明，兩造其餘攻擊防禦方法經核與判決結果不生若
    何影響，自無庸一一論述，附此敘明。
據上論結，原告之訴為一部有理由，一部無理由，依民事訴訟法第七十九條但書、第
八十五條第二項、第三百九十條第二項、第三百九十二條，判決如主文。
中　　　華　　　民　　　國　　九十一　　年　　　四　　　月　　 十一 　　日
                                            民事第二庭法      官　許純芳
右為正本係照原本作成。
如對本判決上訴，須於判決送達後廿日內向本院提出上訴狀。
中　　　華　　　民　　　國　　九十一　　年　　　四　　　月　　 十一 　　日
　　　　　　　　　　　　　　　　　　　　　　　　　　　法院書記官　劉碧輝
